臺灣臺南地方法院民事判決　　　　　　100年度重訴字第174號
原　　　告　高郁凱
訴訟代理人　蕭麗琍律師
被　　　告　鄭瑞生
被　　　告　蔡有利
前列二人共同
訴訟代理人　鄭桂葉
上列當事人間請求返還土地等事件，經本院於民國100年11月29
日言詞辯論終結，判決如下：
    主  文
被告鄭瑞生、蔡有利應自臺南市歸仁地政事務所民國100年10月
31 日複丈成果圖即如附圖所示斜線部分、坐落臺南市○○區○
○段三九四地號土地上之門牌號碼臺南市仁德區中生里中洲一三
二之六號未保存登記建物遷出，並將上開土地及建物返還原告。
訴訟費用新台幣捌萬陸仟柒佰柒拾肆元由被告負擔。
本判決於原告以新台幣貳佰柒拾伍萬壹仟貳佰元供擔保後，得假
執行，但被告如以新台幣捌佰貳拾伍萬仟陸佰元供擔保後，得
免為假執行。
    事實及理由
壹、程序方面：
    按訴狀送達後，原告不得將原訴變更或追加他訴，但請求之
    基礎事實同一者、不甚礙被告之防禦及訴訟終結者，不在此
    限，民事訴訟法第255條第1項第2、7款定有明文。經查：本
    件原告原起訴請求被告鄭瑞生、蔡有利應自坐落臺南市○○
    區○○段三九四地號土地上之門牌號碼臺南市仁德區中生里
    中洲一三二之六號房屋遷出。並將中洲段三九四地號面積6,
    878 平方公尺及上開建物返還原告。嗣經臺南市歸仁地政事
    務所複丈繪測後，原告於民國（下同） 100年11月24日將聲
    明變更為被告鄭瑞生、蔡有利應自如附圖所示斜線部分、坐
    落臺南市○○區○○段三九四地號土地上之門牌號碼臺南市
    仁德區中生里中洲一三二之六號未保存登記建物遷出。並將
    上開土地及建物返還原告。核其性質，應屬訴之變更及追加
    ，經核上開系爭土地範圍、面積之變更，係訴之變更，且有
    無權占有原告系爭土地之同一基礎事實而為主張，且又不甚
    礙被告之防禦及訴訟終結。揆諸上揭規定，應予以准許，合
    先敘明。
貳、實體方面：
一、原告起訴主張：
  (一)臺南市○○區○○段 394地號土地及其上門牌號碼臺南市仁
    德區中生里中洲132之6號房屋為原告所有，有土地登記謄本
    及房屋稅繳款書可稽；被告鄭瑞生、蔡有利未經原告允許，
    擅自占用系爭土地及房屋。
  (二)按「所有人對於無權占有或侵奪其所有物者，得請求返還之
    。對於妨害其所有權者，得請求除去之。有妨害其所有權之
    虞者，得請求防止之」，民法第 767條定有明文。被告鄭瑞
    生、蔡有利未經原告之同意，無權占用原告所有系爭土地及
    房屋，爰依民法第 767條之規定，訴請被告鄭瑞生、蔡有利
    自系爭土地及房屋遷出地交還予原告
  (三)並聲明：求為判決如主文第 1項所示及為以供擔保為條件之
    假執行宣告。
二、被告則辯稱：
  (一)原告係違法買賣，系爭不動產是被告的，被告並沒有將不動
    產賣出去。被告鄭瑞生並稱：「我的不動產被別人偷賣掉了
    。買賣應該要有收到錢，我們連一塊錢也沒有收到。」；原
    告無合理向被告購買等語。
  (二)並聲明：原告之訴駁回，如受不利判決願供擔保請准宣告免
    為假執行。
三、兩造不爭執事項如下：
  (一)原告於98年 8月19日與訴外人黃俊翰簽立不動產買賣契約書
    ，將坐落臺南市○○區○○段 394地號土地及其上門牌號碼
    臺南市仁德區中生里中洲132之6號未保存登記建物（下稱系
    爭不動產）出售予原告。
  (二)被告鄭瑞生、蔡有利現仍使用系爭不動產。
四、本院得心證之理由如下：
  (一)按當事人主張有利於己之事實者，就其事實有舉證之責任，
    民事訴訟法第 277條前段明文。是以原告對於自己主張之事
    實已盡證明之責後，被告對其主張，如抗辯其不實並提出反
    對之主張者，則被告對其反對之主張，亦應負證明之責，此
    為舉證責任分擔之原則 (最高法院18年上字第2855號判例參
    照 )。又各當事人就其所主張有利於己之事實，均應負舉證
    之責，故一方已有適當之證明者，相對人欲否認其主張，即
    不得不更舉反證（最高法院19年上字第2345號判例參照）。
  (二)原告主張其於98年 8月19日與訴外人黃俊翰簽立不動產買賣
    合約書購買系爭不動產，並於98年 8月31日以買賣為原因完
    成所有權移轉登記予原告，業據提出不動產買賣合約書、各
    乙份為證，被告雖指摘原告係違法買賣、「是被別人偷賣掉
    了」云云，然被告不否認原告所提土地登記謄本、房屋繳稅
    證明地登記謄本、房屋繳稅證明之真正。此外，被告訴訟代
    理人於本院 100年11月29日言詞辯論期日亦稱：「（法官問
    ：對於原告所提證物房屋稅繳納證明及土地謄本，有何意見
    ？）原告買賣價金未給付完畢。他們是共謀的。」，足徵被
    告亦自承原告業已就買賣系爭不動產給付對價，則被告辯稱
    系爭不動產係遭偷賣、係遭違法買賣云云，其空言主張，自
    不足採，至原告主張為系爭不動產之所有權人，為有理由。
  (三)按所有權人對於無權占有或侵奪其所有物者，得請求返還之
    ，對於妨害其所有權者，得請求除去之，民法第 767條定有
    明文；復按「違章建築之讓與，雖因不能為移轉登記而不能
    為不動產所有權之讓與，但受讓人與讓與人間如無相反之約
    定，應認為讓與人已將該違章建築之事實上處分權讓與受讓
    人。……」（最高法院86年度台上字第2272號判決要旨參照
    ）。本院於 100年10月31日赴系爭土地現場勘驗測量，經地
    政人員實地測量結果，原告所有之系爭不動產除坐落臺南市
    ○○區○○段 394地號土地外，其上門牌號碼臺南市仁德區
    中生里中洲132之6號未保存登記建物包括有磚造屋、鐵皮屋
    、雨遮及磚造豬舍、空水池等，此有臺南市歸仁地政事務所
    民國100年11月10日所測量字第1000010 609號函及複丈成果
    圖附卷可稽，且系爭不動產確仍由被告占有使用中。
  (四)綜上，原告主張被告鄭瑞生、蔡有利無權占用其所有之系爭
    不動產，被告等並無舉證證明其係有正當權源占用系爭不動
    產之法律依據，從而，原告依民法 767條之規定訴請被告自
    伊占用如附圖系爭不動產部分（臺南市○○區○○段 394地
    號土地及其上門牌號碼臺南市仁德區中生里中洲132之6號未
    保存登記建物）遷出，並返還系爭不動產予原告，洵屬有據
    ，應予准許，爰判決如主文第1項。
五、綜上所述，被告鄭瑞生、蔡有利無權占用原告所有之系爭不
    動產，原告自得基於所有權法律關係，請求被告等自如附圖
    所示斜線部分、坐落臺南市○○區○○段394地號土地上、
    門牌號碼臺南市仁德區中生里中洲132之6號未保存登記建物
    遷出；並將上開土地及建物返還原告，自有理由，應予准許
    。
六、又法院為終局判決時，應依職權為訴訟費用之裁判，民事訴
    訟法第87條第 1項定有明文。查本件原告起訴訴訟標的價額
    核定為8,253,600元，其應徵第一審裁判費為 82,774元，又
    因測量支出地政規費 4,000元，此亦屬訴訟費用之一部分，
    故本件之訴訟費用額確定為86,774元，應由敗訴之原告負擔
    。
七、兩造陳明願供擔保，聲請宣告假執行及免為假執行，核無不
    合，爰酌定相當擔保金額分別准許之。
八、結論：原告之訴為有理由，依民事訴訟法第78條、第87條第
    1項、第390條第2項、第392條第2項、第3項，判決如主文。
中    華    民    國    100   年    12    月    13    日
                  民事第一庭    法  官  何清池
以上正本係照原本作成。
如對本判決上訴，須於判決送達後20日內向本院提出上訴狀。如
委任律師提起上訴者，應一併繳納上訴審裁判費。
中    華    民    國    100   年    12    月    13    日
                                書記官  謝明達